【裁判字號】    95,訴,3140
【裁判日期】    951123
【裁判案由】    毒品危害防制條例
【裁判全文】
臺灣高雄地方法院刑事判決          95年度訴字第3140號
公  訴  人  臺灣高雄地方法院檢察署檢察官
被      告  乙○○
上列被告因違反毒品危害防制條例案件，經檢察官提起公訴（95
年度毒偵字第5981號），被告於本院準備程序進行中，為有罪之
陳述，經本院合議庭裁定由受命法官獨任改依簡式審判程序審理
，並判決如下：
    主  文
乙○○施用第一級毒品，累犯，處有期徒刑捌月。扣案之海洛因
壹包（淨重零點壹公克、空包裝重零點壹玖公克）沒收銷燬之
。
    事  實
一、乙○○前於民國87年間，因施用毒品案件，經本院以87年度
    毒聲字第3180號裁定送勒戒處所觀察、勒戒後，因無繼續施
    用毒品之傾向，於87年11月9 日觀察、勒戒執行完畢出所，
    並經臺灣高雄地方法院檢察署檢察官以87年度偵字第24993
    號為不起訴處分確定，嗣又於93年間因施用毒品案件，經本
    院以93年度毒聲字第1567號裁定送勒戒處所觀察、勒戒，認
    有繼續施用毒品之傾向，經本院以93年度毒聲字第2159號裁
    定令入戒治處所施以強制戒治，因執行已逾6 月經評定無繼
    續強制戒治之必要，乃於94年5 月17日停止戒治釋放（起訴
    書誤載為94年10月17日期滿），並經同署檢察官以94年度戒
    毒偵字第267 號為不起訴處分確定。另乙○○前於92年間因
    竊盜案件，經本院以92年度簡字第3038號判處有期徒刑6 月
    ，嗣經本院合議庭以93年度簡上字第539 號判決駁回上訴確
    定，甫於93年3 月11日易科罰金執行完畢。詎仍不知悔改及
    戒絕毒癮，猶於上開強制戒治執行完畢釋放後5 年內，基於
    反覆、延續施用第一級毒品海洛因之單一行為決意，自95年
    7 月1 日至同年7 月4 日止，每日1 次在其位於高雄市前鎮
    區（起訴書誤載為前金區○○○街52之1 號住家，以將第一
    級毒品海洛因摻水加入注射針筒內注射之方式，施用第一級
    毒品海洛因，另於95年7 月11日為警採尿前回溯96小時內之
    某時（不含公權力拘束時間），再施用第一級毒品海洛因1
    次，嗣於同日上午11時20分許，在高雄市○鎮區○○路與林
    森路口為警查獲，並當場扣得其所有之海洛因1 小包（淨重
    0.13公克、空包裝重0.19公克），並經採集其尿液送驗，檢
    驗結果呈嗎啡陽性反應而查悉上情。
二、案經高雄市政府警察局移送臺灣高雄地方法院檢察署檢察官
    偵查起訴。
    理  由
一、按本件被告乙○○所犯係死刑、無期徒刑、最輕本刑為3 年
    以上有期徒刑以外之罪，其於準備程序就被訴事實為有罪之
    陳述，經本院告知簡式審判程序之旨，並聽取其與檢察官之
    意見後，本院認無不得或不宜改依簡式審判程序進行之情事
    ，依刑事訴訟法第273 條之1 第1 項規定，裁定進行簡式審
    判程序，合先敘明。
二、訊據被告乙○○對於上揭犯行於本院審理時供承不諱，其雖
    供稱95年7 月11日為警採尿前亦有施用，然正確時間不清楚
    等語。而查被告於95年7 月11日為員警所採集之尿液，經送
    檢驗之結果，確呈嗎啡陽性反應，此有高雄市立凱旋醫院95
    年7 月24日A00000000 號濫用藥物尿液檢驗報告、高雄市政
    府警察局保安警察大隊刑案移送專責組偵辦毒品危害防制條
    例嫌疑人尿液採證代碼表各1 份附卷可稽，而參酌相關文獻
    之記載，施用海洛因後24小時內經由尿液排出之量可達使用
    劑量之80% ，一般可檢出海洛因最長之時間2 至4 天等情，
    有卷附行政院衛生署管制藥品管理局93年5 月4 日管檢字第
    93902 號函可稽，足認本件被告在上開驗尿回溯96小時內確
    另有施用第一級毒品之行為。又扣案白色粉末1 包，經送法
    務部調查局以化學呈色法及氣相層析質譜儀分析法檢驗結果
    ，確含第一級毒品海洛因成分，亦有卷附法務部調查局調科
    壹字第22002384 4號鑑定通知書1 紙足憑，此外，復有高雄
    市政府警察局搜索扣押筆錄、扣押物品目錄表、扣押物品收
    據、查獲照片5 幀在卷足憑，堪認被告之自白核與事實相符
    ，洵堪採為論罪科刑之依據。本案事證明確，被告上開施用
    毒品犯行，堪以認定。
三、按觀察、勒戒或強制戒治執行完畢釋放後，5 年內再犯毒品
    危害防制條例第10條施用毒品之罪者，應依法追訴，毒品危
    害防制條例第23條第2 項定有明文。本件被告前於87年間，
    因施用毒品案件，經本院以87年度毒聲字第3180號裁定送勒
    戒處所觀察、勒戒後，因無繼續施用毒品之傾向，經臺灣高
    雄地方法院檢察署檢察官以87年度偵字第24993 號為不起訴
    處分確定，嗣又於93年間因施用毒品案件，經本院以93年度
    毒聲字第1567號裁定送勒戒處所觀察、勒戒，認有繼續施用
    毒品之傾向，經本院以93年度毒聲字第2159號裁定令入戒治
    處所施以強制戒治，因執行已逾6 月經評定無繼續強制戒治
    之必要，乃於94年5 月17日停止戒治釋放，並經同署檢察官
    以94年度戒毒偵字第267 號為不起訴處分確定，有臺灣高雄
    地方法院檢察署刑案資料查註紀錄表、全國施用毒品案件紀
    錄表及臺灣高等法院被告前案紀錄表、在監在押全國紀錄表
    等各1 件在卷可參。是被告於上開強制戒治執行完畢釋放後
    ，5 年內再犯本件施用第一級毒品海洛因罪行，依前開毒品
    危害防制條例之規定，應依法追訴，本院自得依法論罪科刑
    。
四、次按被告行為期間，現行刑法業已於95年7 月1 日施行，而
    修正前刑法第56條規定：「連續數行為而犯同一之罪名者，
    以一罪論。但得加重其刑至2 分之1 。」，現行刑法則刪除
    上開規定，則95年7 月1 日以後，法律已無連續犯之規定可
    資適用。則就本案被告上開多次施用第一級毒品海洛因之犯
    行之論罪，有認為：「對於施用毒品等之習慣性犯罪行為，
    .. 於 修正後發生並完成之犯罪，則依新法處理。... 」（
    臺灣高等法院暨所屬法院因應新修正刑法施行座談會第17號
    提案之研討結論要旨參照），即將在修正後所犯施用毒品行
    為，依新法處理（即可能論以一罪，但未說明是接續犯，或
    集合犯。惟最高法院審判長張淳淙著「從刑法修正論行為之
    罪數--牽連犯、連續犯及常業犯廢除後之實務因應」乙文【
    刊於司法周刊第1286期之司法文選別冊】第29、30頁，認為
    吸毒成癮，屬於病態習慣犯），本院認：
  (一)被告前經本院2 次裁定令入勒戒處所觀察、勒戒，並因有繼
    續施用毒品傾向，而曾經本院裁定施以強制戒治，被告竟於
    強制戒治執行完畢後5 年內再犯本件施用毒品案件，又參酌
    毒品危害防制條例第2 條第1 項規定的毒品，本即為具有成
    癮性之特質，足見本件被告施用毒品已然成癮，其施用毒品
    行為因成癮而具備反覆施用之本質。
  (二)按所謂接續犯，係指「行為人主觀上就同一犯罪構成事實，
    以單一行為之數個舉動接續進行，以實現一個犯罪構成要件
    ，侵害同一法益，客觀上亦認係實施一個犯罪行為」，最高
    法院著有71年台上字第2837號判例、92年度台上字第6744號
    判決意旨可資參照。而毒品危害防制條例所規定處罰之施用
    毒品行為固具有反覆實施之性質，然各次施用毒品之行為係
    滿足各單次毒癮發作所致，各次施用毒品行為係各自獨立，
    尚難認係同一行為之數次舉動，換言之，施用毒品行為與上
    揭接續犯之概念有別，應難論以接續犯。
  (三)又按「刑事法若干犯罪行為態樣，本質上原具有反覆、延續
    實行之特徵，立法時既予特別歸類，定為犯罪構成要件之行
    為要素，則行為人基於概括之犯意，在密切接近之一定時、
    地持續實行之複次行為，倘依社會通念，於客觀上認為符合
    一個反覆、延續性之行為觀念者，於刑法評價上，即應僅成
    立一罪。學理上所稱『集合犯』之職業性、營業性或收集性
    等具有重複特質之犯罪均屬之，例如經營、從事業務、收集
    、販賣、製造、散布等行為概念者是」（最高法院95年度台
    上字第1079號判決參照），而集合犯與連續犯之區別則在於
    立法者已將本質上具有反覆、延續實行之特徵予特別歸類而
    定為犯罪構成要件之行為要素，且依社會通念於客觀上認為
    符合一個反覆、延續性之行為觀念者即應僅成立集合犯之一
    罪，反之則係連續犯。
  (四)是毒品危害防制條例既依成癮性、濫用性及對社會危害性而
    將毒品分為四級，且僅規定處罰施用第一、二級毒品，足見
    毒品危害防制條例所處罰施用第一、二級毒品，其構成要件
    之行為要素係具有成癮、濫用之反覆、延續實行，且依社會
    通念於客觀上認為符合一個反覆、延續性之行為觀念，於刑
    法評價上，即應僅成立「集合犯」之一罪。
  (五)準此，本院認為施用毒品既屬集合犯之習慣犯的性質，不論
    於刑法修正前、後均是如此，故縱行為人有多次施用毒品行
    為，倘各次施用行為間，具有因成癮而反覆、延續施用之關
    係，均應僅論以一次構成要件的施用毒品行為，公訴意旨認
    本件被告施用毒品之行為應論以接續犯，容有誤解。又本件
    被告施用毒品之時間，既在現行刑法施行後（即95年7 月1
    日以後），則本件之論罪科刑，自應全部適用現行刑法，無
    庸為新舊刑法比較，應予敘明。
五、核被告所為，係犯毒品危害防制條例第10條第1 項之施用第
    一級毒品海洛因罪。其持有第一級毒品海洛因之低度行為，
    為施用第一級毒品海洛因之高度行為所吸收，不另論罪。另
    公訴意旨僅就被告自95年7 月1 日起至95年7 月4 日止施用
    第一級毒品之行為起訴，惟其另於95年7 月11日為警採尿前
    回溯96小時內（不含公權力拘束時間）施用第一級毒品部分
    之犯行，既與起訴部分有集合犯之實質上一罪關係，自為起
    訴效力所及，本院自應併予審究，附此敘明。又被告前於92
    年間因竊盜案件，經本院以92年度簡字第3038號判處有期徒
    刑6 月，嗣經本院合議庭以93年度簡上字第539 判決駁回上
    訴確定，並於93年3 月11日易科罰金執行完畢，有臺灣高雄
    地方法院檢察署刑案資料查註紀錄表、臺灣高等法院被告前
    案紀錄表各1 份在卷可憑，其於刑之執行完畢後5 年內「故
    意」再犯本件有期徒刑以上之罪，為累犯，依刑法第47 條
    規定，加重其刑。爰審酌被告經觀察、勒戒及強制戒治後，
    仍未能戒絕其毒癮而再次施用毒品，前開保安處安措施已難
    矯治其惡性，惟念其於犯罪後坦承犯行及所犯為自戕行為等
    一切情狀，量處如主文所示之刑，以資懲儆。扣案含有第一
    級毒品海洛因成分之白粉1 包（淨重0.13公克、空包裝重
    0.19公克），係查獲之毒品，其包裝袋因包覆毒品，其上顯
    留有該毒品之殘渣，與毒品間已難以分析剝離，自應整體視
    為毒品，均依毒品危害防制條例第18條第1 項前段之規定，
    沒收銷燬之。至送鑑耗損之海洛因既已滅失，自無庸再予宣
    告沒收銷燬，附此敘明。
據上論斷，應依刑事訴訟法第273 條之1 第1 項、第299 條第1
項前段，毒品危害防制條例第10條第1 項、第18條第1 項前段，
刑法第11條、第47條，判決如主文。
本案經檢察官甲○○到庭執行職務。
中    華    民    國    95    年    11    月    23   日
                  刑事第十六庭  法  官  黃苙荌
以上正本證明與原本無異。
如不服本判決，應於判決送達後10日內，向本院提出上訴狀。
                                書記官  郭育秀
中    華    民    國    95    年    11    月    23    日
附錄本案論罪科刑法條全文：
毒品危害防制條例第10條
施用第一級毒品者，處 6 月以上 5 年以下有期徒刑。


司法院資訊處製作；財團法人民間司法改革基金會備份。
